臺灣高等法院刑事判決
110年度侵上訴字第184號
上  訴  人  
即  被  告  黃良盛




選任辯護人  江曉俊律師
            湯凱立律師
上列上訴人即被告因妨害性自主案件，不服臺灣桃園地方法院10
9年度易字第767號，中華民國110年5月13日第一審判決（起訴案
號：臺灣桃園地方檢察署109年度偵字第5005號），提起上訴，
本院判決如下：
    主  文
上訴駁回。
    事  實
一、甲○○自民國108年6月間某日起雇用代號BN000-H108026號成
    年女子（真實姓名年籍詳卷，下稱Ａ女），並於108年7月初
    至同年8月中旬，向田心米農場（址設桃園市○○區○○里0鄰0○
    0號）主人徐信湖承攬稻米收割工作，且分配部分工作予Ａ女
    。甲○○與Ａ女在該農場工作期間，因僅剩2樓1間空房，徐信
    湖即安排2人同睡於該房間，Ａ女睡在靠近窗戶之床位，甲○○
    則睡在靠近房門之床位。詎甲○○於108年7月9日凌晨某時，
    見Ａ女在上開房間內入睡，先以徒手拉開Ａ女置於胸前之左手
    臂，Ａ女因感覺遭人碰觸而自熟睡中驚醒，發現係甲○○所為
    ，然甲○○主觀上誤認Ａ女仍處於熟睡、陷於不知抗拒狀態，
    竟基於乘機猥褻之概括犯意，先徒手伸入Ａ女上衣、內觸摸Ａ
    女胸部，Ａ女一時不知所措，僅以移動身體、磨牙方式試圖
    阻止甲○○，甲○○因而返回自身床位，又承續上開犯意，接近
    Ａ女，接續徒手掀開Ａ女短褲、內褲後觸摸Ａ女臀部，Ａ女仍佯
    裝熟睡，以移動身體方式試圖阻止甲○○，黃良勝復返回自身
    床位，又承續上開犯意，接近Ａ女，以上開同一方式接續觸
    摸Ａ女之胸部及臀部，期間甲○○均未察覺異樣或Ａ女已然驚醒
    等情，迨甲○○滿足後始停止撫摸，以此方式對Ａ女乘機猥褻1
    次得逞。
二、案經Ａ女訴由桃園市警察局楊梅分局報告臺灣桃園地方檢察
    署檢察官偵查起訴。
    理  由
壹、程序事項
一、按性侵害犯罪防治法所稱性侵害犯罪，係指觸犯刑法第221
    條至第227條、第228條、第229條、第332條第2項第2款、第
    334條第2項第2款、第348條第2項第1款及其特別法之罪；又
    行政機關、司法機關及軍法機關所製作必須公示之文書，不
    得揭露被害人之姓名、出生年月日、住居所及其他足資識別
    被害人身分之資訊。性侵害犯罪防治法第2條第1項、第12條
    第2項分別定有明文。另性侵害犯罪防治法第12條所定其他
    足資識別被害人身分之資訊，包括被害人照片或影像、聲音
    、住址、親屬姓名或其關係、就讀學校與班級或工作場所等
    個人基本資料，性侵害犯罪防治法施行細則第6條亦有明定
    。查本件上訴人即被告甲○○（下稱被告）被訴之犯行，核與
    性侵害犯罪防治法第2條第1項規定之性侵害犯罪定義相符，
    因本院所製作之本案判決係屬必須公示之文書，為避免證人
    即告訴人Ａ女（下稱Ａ女）之身分遭揭露，依上開規定，對於
    Ａ女之姓名、年籍資料等足資識別身分之資訊，均予以隱匿
    並註明參照卷內事證，合先敘明。
二、按被告以外之人於審判外之言詞或書面陳述，除法律有規定
    者外，不得作為證據；又被告以外之人於審判外之陳述，雖
    不符刑事訴訟法第159條之1至第159條之4之規定，而經當事
    人於審判程序同意作為證據，法院審酌該言詞陳述或書面陳
    述作成時之情況，認為適當者，亦得為證據。當事人、代理
    人或辯護人於法院調查證據時，知有第159條第1項不得為證
    據之情形，而未於言詞辯論終結前聲明異議者，視為有前項
    之同意，刑事訴訟法第159條第1項及第159條之5分別定有明
    文。經查，本判決下列所引用被告以外之人於審判外之陳述
    ，檢察官、被告對於證據能力無爭執，迄於本院言詞辯論終
    結前均未聲明異議，辯護人則同意有證據能力，本院審酌上
    開證據資料作成時之情況，尚無違法不當或證明力明顯過低
    之瑕疵，亦認為以之作為證據應屬適當，爰依上開規定，認
    前揭證據資料均有證據能力。
三、次按除法律另有規定外，實施刑事訴訟程序之公務員因違背
    法定程序取得之證據，其有無證據能力之認定，應審酌人權
    保障及公共利益之均衡維護，刑事訴訟法第158條之4定有明
    文。本案以下所引用之非供述證據，並無證據證明係實施刑
    事訴訟程序之公務員違背法定程序所取得，且經本院於審理
    時合法踐行調查程序，自應認均具有證據能力，得作為證據
    。
貳、認定犯罪事實所憑之證據及理由
    訊據被告固坦承案發時雇用Ａ女，且同住該農場同一房間等
    情，然矢口否認有何乘機猥褻犯行，辯稱：我沒有摸Ａ女，
    那天我跟她同睡一個房間，睡前我們有爭執、起口角，Ａ女
    睡著後我有醒來並幫她蓋被子，我知道Ａ女是清醒的；Ａ女對
    我觸碰其身體部位順序、次數、是否翻動、拉動其短褲，或
    隔著短褲觸碰各節，前後指訴不一，且本案僅Ａ女單一指述
    ；在卷內Ａ女與我通訊軟體LINE（下稱LINE）對話紀錄不得
    作為補強證據，因該紀錄係遭擷取，已刪除我跟Ａ女提分手
    、Ａ女丈夫外遇及外遇對象之事，且將108年7月9、11日此2
    日之紀錄混用，另從內容中未見我坦承觸摸Ａ女隱私部位或Ａ
    女懼怕我之情，而我是針對向Ａ女提出分手、辱罵Ａ女丈夫而
    令Ａ女感到不適、無法給Ａ女婚姻承諾等，向Ａ女表達歉意；
    倘我與Ａ女未曾交往，為何Ａ女當晚會僅著上衣、未著內衣睡
    覺？案發後Ａ女亦未向徐信湖家人求助、立即報警，甚至我
    們曾共同出遊，Ａ女與我關係超越一般友誼，本案是因為我
    想跟Ａ女分手，Ａ女為了報復我，才在半年後提出告訴云云（
    見本院卷第33至43、97、183至186頁），辯護人辯稱：被告
    與Ａ女間之LINE對話紀錄截圖經過刪改、並不完整；證人乙○
    ○、丙○○（下均逕稱姓名）之證述均可證明被告與Ａ女關係親
    密，如同男女朋友，且案發後被告與Ａ女亦曾共同出遊或互
    相洗衣服等超越一般友誼之情形，顯與一般遭性騷擾或強制
    猥褻之受害人躲避加害人之態度有別；本案Ａ女為了報復才
    於案發半年後提出告訴云云（見易767卷二第91頁，本院卷
    第97、178、181、185頁）。經查：
一、Ａ女先後證稱：108年6月間起被告雇用我，到不同縣市去工
    作，因被告說該農場並沒有多餘的房間，須配合農場老闆安
    排，所以我跟被告睡在該農場2樓同一間房間內，我睡在靠
    窗戶的那張床上，被告睡在靠房門那側的床上；案發當天21
    時許被告在樓下喝了一點酒，於22時許被告就上來房間睡覺
    ，被告進來房間時我在滑手機，大約23時許我就睡了，被告
    當時打呼很大聲，所以我有戴耳塞睡覺，到隔天凌晨某時，
    當我正在睡覺，被告忽然用手觸摸我的左手、拉離我的胸前
    ，當時我驚醒，被告立刻移動回到他自己的床上，我覺得怪
    怪的，沒有出聲，只是把耳塞拔掉、轉身面對被告的方向側
    睡；過幾分鐘後我睜開眼睛，被告坐在他的床上看著我，他
    說：「你知道你打呼很大聲嗎」，我回說：「是喔，我不知
    道」，然後把身體背向被告側身佯裝入睡，當時我覺得被告
    怪怪的，不敢睡著；隔了幾分鐘，被告又爬上我的床鋪，將
    手伸入我的上衣觸摸我的胸部，當時我沒有穿內衣，我假裝
    磨牙、翻動一下身體，被告立刻移動回到他的床鋪，我就轉
    身面向被告的床之方向側睡；過了幾分鐘，被告又走過來用
    手抓我的屁股、拉我的短褲，我再次翻身時，被告又立刻停
    止動作、返回他自己的床。被告這樣來回徒手碰觸我的胸部
    、屁股好幾次，之後被告才睡著；當被告摸我的胸部跟臀部
    時，我是醒著的、覺得很害怕，我沒想到被告會對我做出這
    樣的事，且因為被告有喝酒，我怕反抗反而會遭被告壓制，
    故只有移動我的身體或假裝磨牙，沒有立即出聲制止被告，
    被告以為我在睡覺，所以才大膽地摸我，我一動身體，被告
    就趕快離開我的床位、怕我醒來發現他。事後我很猶豫要不
    要跟被告談，後來選擇傳LINE跟被告說這件事，被告解釋說
    他幫我把衣服拉好，但其實我的衣服根本沒有翻開，我跟被
    告說他做了什麼事情我都知道；後來我有向該農場老闆徐信
    湖提出我要換房間的要求，徐信湖就撥出一間房間讓我休息
    ，之後我跟被告就沒有再睡過同一間房間；案發後，一開始
    我不想要鬧大，我怕被告的老婆翻被告之對話紀錄，會發現
    被告輕薄我，影響他們夫妻的關係，也為了要賺錢，不想把
    我跟被告的關係弄得太僵，所以我選擇隱忍，當作沒發生過
    這件事情，我跟被告見面都是因為工作關係、或是跟農場工
    作其他人一起出去，沒有私下見面：本來不想再追究，但當
    我告知被告說我不願再跟他一起工作時，被告就將我放在被
    告車上的私人物品丟在朋友家，也沒有告知我，我認為不受
    尊重、被告很過分，我何需為了這種人委屈自己，才會提出
    本案告訴等語（見偵5005卷第21至24、43至46頁，易767卷
    二第177至193頁），並無明顯出入之處，倘Ａ女非親身經歷
    ，實難編造杜撰，亦未見有何誇大不實之處，參以Ａ女證稱
    ：我老公脾氣很不好，如果讓他知道我遭被告欺負，我老公
    一定會衝上來打被告；我老公後來有把被告所對我做的事情
    對被告的父母說，但被告的父母都不相信等語（見偵5005卷
    第46頁，易767卷二第186頁），此事攸關Ａ女名譽，倘非確
    有其事，Ａ女實無甘冒清譽受損及誣告罪責風險而指稱被告
    對其乘機猥褻，且因將上情告知丈夫而使自己無端陷入壓力
    之中，是Ａ女既無誣陷被告之動機與必要，其所為之指證，
    實具一定之憑信性。
二、按透過被害人陳述以外之證據，得證明被害人聲稱被害事件
    時之言行舉止、情緒表現、心理狀態或處理反應等情景者（
    間接事實），係獨立於（即不同於）被害陳述之證據方法暨
    資料，屬具補強證據適格之情況證據，可藉其與待證事實有
    蓋然性之常態關聯，資為被害人遭遇（直接事實）致生影響
    之推理素材，此並非傳聞自被害陳述之重複或累積，當容許
    由法院透過調查程序，勾稽被害陳述相互印證，進而產生事
    實認定之心證，是證人陳述之證言組合，其中屬於轉述其聽
    聞自被害人陳述被害經過者，固屬於與被害人之陳述具同一
    性之累積證據，而不具補強證據之適格。但依其陳述內容，
    如係以之供為證明被害人之心理狀態，或用以證明被害人之
    認知，或以之證明聽聞對被害人所造成之影響者，由於該證
    人之陳述本身並非用來證明其轉述之內容是否真實，而是作
    為情況證據（間接證據）以之推論被害人陳述當時之心理或
    認知，或是供為證明對該被害人所產生之影響，實已等同證
    人陳述其當時所目睹被害人之情況，其待證事實與證人之知
    覺間有關聯性，自屬適格之補強證據（最高法院108年度台
    上字第3388號、107年度台上字第3931號判決意旨參照）。
    觀諸附件所示被告與Ａ女間之LINE對話紀錄截圖1份（見偵50
    05不公開卷第7至13頁），於案發當日（即108年7月9日）12
    時54分許至16時45分許、108年7月11日22時12分許至23時1
    分許間，Ａ女表示：「有一件事我想問你，如果小婷被輕薄
    了，你會怎樣」，被告嘗試以LINE撥打語音電話，然Ａ女回
    覆：「我不想接」、「我很信任你，可是你卻愧對我對你的
    信任」、「你知道你第一次牽起我的手的時候我就醒來了嗎
    」、「之後我就沒睡」、「所以發生什麼事情我非常清楚」
    、「也不敢睡」、「當下沒制止你是我怕，也嚇傻了」、「
    你來我身邊幾次我一清二楚」、「我是真的很信任你，把你
    當哥哥一樣看待」、「會跟你講明白，是因為我真的不想每
    晚都膽顫心驚」、「你一時的糊塗，是會造就我一輩子的傷
    你懂嗎」等語，經被告表示「對不起」後，Ａ女便稱「過了
    就算了，我自己心理面的坎，還是得靠自己去面對跨越」、
    「說真的，現在還無法直視你的眼睛」、「就像被捅一刀，
    轉過身才發現，是自己多信任的一個人」、「誰都有做錯事
    的時候，總不能只原諒自己而不去原諒別人，況且你也真誠
    的道歉過了，我接受，只是需要時間來調適」、「如果今天
    你遇到的不是我」、「而是別人」、「你有想過小婷的感受
    嗎」、「鬧大，對付（按：應為「簿」）公堂、你的家庭會
    怎樣」等語，可知Ａ女以LINE向被告表示對其犯行一清二楚
    ，惟因害怕始未敢以任何方式制止被告，經被告道歉後，Ａ
    女亦表示願意接受被告道歉，不欲逕對被告就本案提出告訴
    ，而係選擇息事寧人乙情，核與Ａ女上開證述內容互核相符
    ，益徵Ａ女前開證述均非子虛，且此證據與Ａ女之知覺間有關
    聯性，自屬適格之補強證據。另由Ａ女繪製之房間示意圖1份
    （見偵5005卷第51頁）、現場照片1份（見偵5005卷第69頁
    ），亦與Ａ女上開證述其與被告同睡該房間時之床鋪位置相
    符，且與Ａ女之知覺間有關聯性，亦屬適格之補強證據。
三、綜合上情，Ａ女歷次所為證述並無瑕疵，且得與上開客觀證
    據互相補強佐證，足徵Ａ女證述於上開時、地遭被告為乘機
    猥褻1次得逞等語，實屬信而有徵，堪予採信。況自LINE對
    話紀錄內容，可知被告在撫摸Ａ女胸部、臀部前並未叫醒Ａ女
    、或詢問並獲得Ａ女同意，是被告未經Ａ女同意即對之實施猥
    褻行為，自屬違背Ａ女之意願、非屬合意之猥褻行為。
四、被告及辯護人所辯不可採信之理由
　㈠被告先供稱：案發時我有幫Ａ女把衣服拉好，我跟Ａ女原本沒
    有仇恨糾紛，可能是因為這次工作沒有聘請她，造成她的誤
    解，Ａ女才會對我提出本案告訴云云（見偵5005卷第13至14
    頁）；又稱：我睡不著，起來看Ａ女沒穿內衣，覺得不雅觀
    就將Ａ女衣服拉起來。我是礙於要完成工作，所以我才會在L
    INE上傳訊息向Ａ女道歉；案發後Ａ女向農場老闆要求，我們
    就分房睡了云云（見偵5005卷第61至62頁）；復改稱：因為
    Ａ女上衣掀開有露點，我只有幫Ａ女把衣服拉好，我之所以向
    Ａ女道歉，是因為我要安慰她，為我在前一天晚上向Ａ女罵她
    老公的事情向她道歉，我與Ａ女間之所以會有該LINE對話紀
    錄，是因為Ａ女老公要來找Ａ女，Ａ女怕她老公知道她跟我同
    房睡，所以她要我跟農場老闆說要分房睡。我之所以會傳「
    我知道我不對，但是我不想失去你這個朋友」，是因為我知
    道我跟Ａ女發生婚外情不對，Ａ女說「你一時的糊塗會造就我
    一輩子的傷，你知道嗎，我很信任你，你是知道的」，是在
    講她跟我說之前她老公外遇的事情，我接著說「真的真的對
    不起」，只是我形式上在安慰Ａ女、只是要安撫她的情緒，
    才會跟她說對不起。Ａ女說「就像被捅一刀，轉過身才發現
    ，是自己多麼信任的一個人」，是在指Ａ女老公外遇的對象
    ，Ａ女也認識那個人，我說「怎麼會一時意亂情迷踏錯步」
    是指我跟A女外遇的事情云云（見審易986卷第36至37頁，易
    767卷一第78至81頁）；另改稱：我沒有用手摸Ａ女的胸部、
    臀部，當天睡前我跟Ａ女有對話，談完之後我跟Ａ女就各自睡
    各自的，後來睡了一下，我看Ａ女還沒有睡，我就再跟Ａ女對
    話一下，聊聊關於她先生外遇的事後，我們就各自休息直接
    睡到天亮云云（見易767卷二第280頁），復改稱：當天晚上
    我與Ａ女因婚外情商談分手，有爭執、起口角云云（見本院
    卷第97頁），顯見被告就本案案發過程之各項細節、究係由
    被告或Ａ女向該農場主人表示欲換房間、被告是否有接近Ａ女
    之床及對Ａ女為何事、被告與Ａ女是否睡於同一張床上，當晚
    睡前2人談話內容或有無爭執，及被告為何於案發當天中午
    時起即頻頻向Ａ女道歉之原因，前後所述版本多有不一、前
    後矛盾，被告所辯已啟人疑竇。
  ㈡至Ａ女於原審中固曾證稱：「...（檢察官問：被告是如何對
    妳上下其手？）一開始被告先摸我臀部，之後被告又伸進我
    的衣服裡面要摸我的胸部，已經有摸到胸部了，可是被告要
    伸進我的重點部位的時候我就假裝磨牙，或者是動一下，他
    又嚇得彈回去他的床鋪。（檢察官問：被告當時摸妳的順序
    妳現在是否清楚？）我記不太清楚了，反正當下被告就是有
    摸我的臀部或胸部。」（見易767卷二第179頁），然經審判
    長提示Ａ女109年度偵字第5005號卷第44頁之偵訊筆錄，Ａ女
    表示以偵訊中所述為準，且所證述案發情節與其於偵訊中證
    述情節一致（見易767卷二第179至180頁），Ａ女前述證述情
    節並無齟齬，是被告、辯護人辯稱Ａ女前後供述不一云云，
    尚無足取。
　㈢至被告及辯護人均辯稱上開LINE對話紀錄遭人刪改、不完整
    ，且將108年7月9、11日對話紀錄混用，無法作為補強證據
    云云。然觀諸該LINE對話紀錄係由Ａ女於108年12月3日警詢
    時提出，並經承辦員警截圖附卷（見偵5005卷第23頁，偵50
    05不公開卷第7至13頁，內容詳附件），非Ａ女自行提出對話
    紀錄截圖予員警，已排除Ａ女截圖後擅改之可能，且附件所
    示被告及Ａ女對話內容係連續、不間斷，並無出現刪除對話
    、造假之情；又該對話紀錄可以明顯區分108年7月9日及同
    月11日之內容，並無混用或是混淆之疑慮。況辯護人所提出
    被告與Ａ女之LINE對話紀錄內容（見本院卷第47至55頁），
    為被告憑印象講述再加以繕打云云（見本院卷第95頁），非
    原始之資料，不足以作為彈劾上開LINE對話紀錄證明力，是
    被告及辯護人此部分所辯，均不可採信。
　㈣被告及辯護人辯稱被告與Ａ女實係婚外情關係，Ａ女為報復被
    告選擇與其分手始為不實之指控云云，及被告另辯稱若2人
    未曾交往，為何當晚Ａ女僅著上衣、未著內衣睡覺，辯護人
    辯稱Ａ女未著內衣睡覺其心可議云云。然觀諸附件所示被告
    與Ａ女LINE對話紀錄，案發當日中午被告經Ａ女告知對於其所
    為猥褻犯行均一清二楚後，被告即多次傳送「對不起」之訊
    息，並稱「我知道我不對，可是我真的不想失去妳這個朋友
    」，以被告對於Ａ女以「朋友」相稱而言，與Ａ女證稱：被告
    謊稱說我跟他是婚外情關係等語（見易767卷二第193頁）相
    符，況被告與Ａ女於案發時為老闆與員工間之僱傭關係，僅
    因該農場僅剩一間空房而需共同在同一房間內休息、居住，
    尚不足以因而遽認被告與Ａ女間為婚外情之戀人關係，被告
    、辯護人此部分辯稱均不可採。
　㈤再者，按妨害性自主罪之被害人，殊無可能有典型之事後情
    緒反應及標準之回應流程，被害人與加害者間之關係、當時
    所處之情境、被害人之個性、被害人被性侵害之感受及被他
    人知悉性侵害情事後之處境等因素，均會影響被害人遭性侵
    害後之反應，所謂理想的被害人形象，僅存在於父權體制之
    想像中。而性侵害之被害人，往往為顧及名譽，採取較為隱
    忍之態度而未為異常反應、立即求助，以免遭受二度傷害，
    亦事所常有，尚難僅憑被害人未為異常反應，即謂其指訴不
    實（最高法院107年度台上字第887號判決意旨參照）。查衡
    以Ａ女受雇於被告，斯時尚須繼續與被告共同於同一場所工
    作，且於案發後初始為免影響被告夫妻關係，Ａ女請求被告
    刪除LINE對話紀錄，並願意接受被告道歉而隱忍未向檢警提
    告、或尋求他人協助（已如前述）而言，Ａ女於外觀上佯與
    被告維持正常互動，乃為當然，又Ａ女於案發後即要求徐信
    湖另安排房間休息，拒絕與被告同房乙情，業經Ａ女證述明
    確，復為被告所不否認（見易767卷二第81頁），是Ａ女於案
    發後未立即求助，遲於案發後近5個月方提出告訴，並無悖
    於常情，尚難以案發後被告與Ａ女仍有互動、Ａ女未立即報警
    等情，為被告有利之認定。
　㈥至乙○○證稱，108年7、8月間，被告與Ａ女會同進退、一起唱
    歌吃飯、互相夾菜、拍照等互動等語（見本院卷第168頁）
    ，可證明被告與Ａ女案發前後關係尚為良好，然以Ａ女初始選
    擇隱忍上情，於外觀上佯與被告維持正常互動而言，此部分
    尚難為被告有利之認定；又丙○○證稱：108年7月初，在彰化
    一同工作時，Ａ女會催促被告去洗澡、同進同出，後來被告
    就和Ａ女上桃園工作等語（見本院卷第175至177頁），僅證
    明被告與Ａ女於案發前關係良好，亦無法有利於被告之認定
    。
五、綜上所述，本案事證已臻明確，被告及辯護人所辯各節均非
    可採。被告犯行洵堪認定，應依法論科。　　
參、論罪科刑
一、按對於男女利用其精神、身體障礙、心智缺陷或其他相類之
    情形，不能或不知抗拒而為猥褻之行為者，應構成刑法第22
    5條第2項之乘機猥褻罪。其中所稱「其他相類情形」，係指
    精神、身體障礙或心智缺陷以外，其他一切與精神、身體障
    礙或心智缺陷相類屬之情狀而言，例如男女於睡眠中，或因
    酒醉神智昏迷等情形均屬之；刑法第225條第1項乘機性交罪
    係以保護辨識能力低弱之被害人為意旨，凡對於男女利用其
    精神、身體障礙、心智缺陷或其他相類之情形，不能或不知
    抗拒而為性交者，刑法第225條第1項設有處罰之明文。而所
    謂相類之情形，兼指被害人於受性交時，因昏暈、酣眠、泥
    醉等相類似之情形，致無同意性交之理解，或無抗拒性交之
    能力者而言；且縱係因被害人自己之行為致此情形者，對其
    乘機性交者仍不能排除本條之適用（最高法院101度台上字
    第653號、98年度台上字第5038號判決意旨參照）。次按刑
    法第224條第1項強制猥褻罪，與第225條第2項乘機猥褻罪，
    係以行為人是否施用強制力及被害人不能抗拒之原因如何造
    成，異其行為態樣。倘被害人不能抗拒之原因為行為人所故
    意造成者，應成立強制性交或猥褻罪。如被害人不能抗拒之
    原因，非出於行為人或其共犯所為，而行為人利用被害人心
    神喪失或其他相類之情形不能或不知抗拒以行性交或猥褻行
    為者，則應依乘機性交或猥褻罪論處（最高法院71年台上字
    第1562號判例意旨參照）。又按犯罪之故意以有認識為前提
    ，並因行為人主觀心態之不同，而區分為確定故意與不確定
    故意。設主觀認識與客觀事實不一致，即發生錯誤之問題。
    關於刑罰輕重要素之錯誤，我國暫行新刑律第13條第3 項原
    規定：「犯罪之事實與犯人所知有異者，依下列處斷：所犯
    重於犯人所知或相等者，從其所知；所犯輕於犯人所知者，
    從其所犯」，嗣後制定現行刑法時，以此為法理所當然，乃
    未予明定，惟解釋上仍可作如是觀。從而，客觀事實除與不
    確定故意之「預見，發生不違背本意」相合致，而無所知所
    犯錯誤理論之適用外，行為人以犯重罪之意思，實行犯罪，
    而發生輕於預見罪名之結果者，從其所犯（知重犯輕），行
    為人以犯輕罪之意思，實行犯罪，而發生之事實重於預見之
    罪名者，從其所知（知輕犯重），最高法院101年度台上字
    第988號判決參照。是利用被害人睡覺而不知抗拒致無從為
    同意之表示時，著手進行猥褻行為，當已構成刑法第225條
    第2項之乘機猥褻罪，縱被害人隨即驚醒，因懼怕不敢抗拒
    ，假裝繼續睡覺，依所犯重於所知，從其所知之法理，亦不
    影響行為人乘機猥褻罪之成立。經查，案發時Ａ女驚醒後遭
    被告撫摸胸部、臀部時，Ａ女均繼續佯裝熟睡，僅以移動身
    體、磨牙方式企圖阻止被告等情，業經認定如前，足認被告
    斯時未認識Ａ女已醒來處於清醒之狀態，是被告主觀上係基
    於乘機猥褻之故意為本案犯行，揆諸上開意旨，應認被告所
    為係刑法第225條第2項之乘機猥褻犯行。
二、核被告所為，係犯刑法第225條第2項之乘機猥褻罪。按刑法
    所處罰之違反意願猥褻罪、乘機猥褻罪，係指姦淫以外，基
    於滿足性慾之主觀犯意，以違反被害人意願、乘被害人不能
    或不知抗拒之方法所為，揆其外觀，依一般社會通念，咸認
    足以誘起、滿足、發洩人之性慾，而使被害人感到嫌惡或恐
    懼之一切行為而言；性騷擾防治法第25條第1項所處罰之性
    騷擾罪，則指性侵害犯罪以外，基於同法第2條第1、2款所
    列之性騷擾意圖，以乘被害人不及抗拒之違反意願方法，對
    其為與性或性別有關之親吻、擁抱或觸摸臀部、胸部或其他
    身體隱私處之行為。考其犯罪之目的，前者乃以其他性主體
    為洩慾之工具，俾求得行為人自我性慾之滿足，後者則意在
    騷擾觸摸之對象，不以性慾之滿足為必要；究其侵害之法益
    ，前者乃侵害被害人之性自主權，即妨害被害人性意思形成
    、決定之自由，後者則尚未達於妨害性意思之自由，而僅破
    壞被害人所享有關於性、性別等，與性有關之寧靜、不受干
    擾之平和狀態；觀其犯罪之手段，乘機猥褻罪乃利用被害人
    原已身陷無性意思能力而不能或不知抗拒之狀態，違反意願
    猥褻罪與性騷擾罪雖均出於違反被害人意願之方法，但前者
    非僅短暫之干擾，而須已影響被害人性意思形成與決定之自
    由，且不以身體接觸為必要，例如強拍被害人裸照等足以誘
    起、滿足、發洩性慾之行為亦屬之，而後者則係於被害人不
    及抗拒之際，出其不意乘隙為短暫之觸摸。各異其旨，不容
    混淆。行為人基於滿足性慾之目的，對被害人所為之侵害行
    為，苟於客觀上不足認係為發洩情慾，或尚未至妨害被害人
    性意思自由，刑法上雖無處罰猥褻性侵害犯罪未遂之明文，
    然其對被害人有關性之平和狀態，不能謂無干擾，得論以性
    騷擾罪（最高法院100度台上字第4745號判決意旨參照）。
    查被告基於乘機猥褻之犯意，徒手觸摸Ａ女胸部、臀部之行
    為，在客觀上已足令人產生衝動及興奮而引起性慾，主觀上
    亦能滿足被告自己之色慾，自該當猥褻行為，而非公訴意旨
    所指之性騷擾行為。公訴意旨雖認被告所為，係犯性騷擾防
    治法第25條第1項之性騷擾罪云云，容有未洽，然因其基本
    社會事實同一，並經原審及本院均告知上開罪名而為辯論，
    自得變更起訴法條。
三、被告對Ａ女所為上開觸摸胸部、臀部之猥褻犯行，均係在密
    切接近之時間、相同之地點實施，均係侵害同一法益，各行
    為間之獨立性不高，依一般社會健全觀念難以強行分割評價
    ，應屬接續犯，僅論以一罪。
肆、駁回上訴之理由
    原審以被告犯行事證明確，適用刑法第225條第2項之規定，
    予以論罪科刑，並審酌被告未能尊重他人性自主決定權，乘
    Ａ女熟睡之際，開始觸摸Ａ女之身體並為猥褻行為，造成Ａ女
    之心理創傷，犯後復一再狡詞否認犯行，且犯後迄今尚未賠
    償Ａ女所受損害，亦未獲Ａ女諒解，態度難謂良好，並考量告
    訴代理人李春卿律師於原審時表示從重量刑之意見，兼衡被
    告無前案紀錄，素行尚可，暨其犯本案之手段為接續數次撫
    摸Ａ女之胸部及臀部，及其自述教育程度為高中畢業，家庭
    經濟狀況小康之生活狀況、職業農等一切情狀，量處有期徒
    刑7月。經核原審認事用法並無違誤，量刑亦屬妥適。被告
    上訴意旨猶執前詞否認犯行，指摘原審判決認定事實有誤為
    不當，就原審依職權為證據取捨及心證形成之事項，持憑己
    見而為不同評價，反覆爭執，難認其上訴為有理由，應予駁
    回。
據上論斷，應依刑事訴訟法第368條，判決如主文。
本案經檢察官董諭提起公訴，檢察官羅松芳到庭執行職務。
中　　華　　民　　國　　110 　年　　11　　月　　30　　日
                  刑事第十二庭  審判長法　官  陳如玲
                                      法　官  魏俊明
                                      法　官  蔡如惠
以上正本證明與原本無異。
如不服本判決，應於收受送達後20日內向本院提出上訴書狀，其
未敘述上訴之理由者並得於提起上訴後20日內向本院補提理由書
（均須按他造當事人之人數附繕本）「切勿逕送上級法院」。
                                      書記官  宗志強
中　　華　　民　　國　　110 　年　　11　　月　　30　　日
附錄：本案論罪科刑法條全文
中華民國刑法第225條
對於男女利用其精神、身體障礙、心智缺陷或其他相類之情形，
不能或不知抗拒而為性交者，處3年以上10年以下有期徒刑。
對於男女利用其精神、身體障礙、心智缺陷或其他相類之情形，
不能或不知抗拒而為猥褻之行為者，處6月以上5年以下有期徒刑
。
第1項之未遂犯罰之。　　　
附件：
被告與Ａ女間之LINE對話紀錄內容（見偵5005不公開卷第7至13頁，以下依原文記載，不另修正錯別字，並依語氣補充、更正標點符號）： 一、108年7月9日星期二 Ａ女：有一件事我想問你。（12:54） Ａ女：如果小婷被輕薄了。（12:54） Ａ女：你會怎樣？（12:54） 被告：【未接來電】（13:08） Ａ女：我不想接。（13:08） 被告：怎麼了？（13:08） Ａ女：我很信任你，可是你卻愧對我對你的信任。（13:09） 被告：妳怎麼會這樣說？（14:13） 被告：昨晚第一次妳打呼的時候我有搖妳，後來妳又磨牙的時候        我又起來要搖妳，但是發現妳上衣有掀開，我有看到妳沒        有穿內衣，我有幫妳把上衣蓋好，實在抱歉。（14:24） Ａ女：你知道你第一次牽起我的手的時候我就醒來了嗎？（14:4        3） Ａ女：之後我就沒睡。（14:43） Ａ女：所以發生什麼事情我非常清楚。（14:43） Ａ女：也不敢睡。（14:44） Ａ女：當下沒制止你是我怕，也嚇壞了。（14:45） Ａ女：你來我身邊幾次我一清二楚。（14:45） Ａ女：我是真的很信任你，把你當成哥哥一樣看待。（14:46） Ａ女：會跟你講明白，是我真的不想每晚都膽戰心驚。（14:47） Ａ女：坦白的講，我誣賴你對我有什麼好處？（15:51） Ａ女：我自己在小魏那受什麼委屈你都是知道的。（15:52） Ａ女：我有把事情鬧大嗎？（15:52） 被告：昨晚喝了酒，想說會比較好睡，結果反而卻睡不著，犯下        這個無心之過，對不起，希望妳可以原諒我。（15:52） Ａ女：我不是還是自己承受。（15:53） 被告：對不起。（15:53） Ａ女：有時候我真的不知道我自己到底做錯什麼事情，上天一直        在開我玩笑。（15:53） Ａ女：我有跟奶豬說要自己睡。（15:54） Ａ女：因為我吵到你了。（15:54） Ａ女：就順順利利的把工作做好做完。（15:54） Ａ女：其實我真的想回家了，但是你知道如果我回去，陳大胖一        定會追問到底。（15:55） Ａ女：我知道你對我很好，所以我也不想把事情鬧大，對小婷更        是一種傷害。（15:56） Ａ女：我自己受過的傷我自己體會的到。（15:57） Ａ女：所以我是在保護小婷。（15:57） Ａ女：記得刪除對話。（15:57） Ａ女：被小婷知道他會不好受。（15:58） Ａ女：說開就好，反正虧也吃習慣了。（16:00） Ａ女：只是這二天心情還是需要平復一下。（16:00） 被告：對不起讓你難過了。（16:06） Ａ女：如果奶豬問你。（16:07） Ａ女：說是我睡屁不好。（16:07） 被告：你是因為這樣才想要回家了嗎？（16:07） Ａ女：因為我是這樣跟他說的。（16:07） Ａ女：如果小婷發生這種事。（16:07） Ａ女：你因該就會體會到我的心情了。（16:08） Ａ女：雖然我大喇喇、很外向，但是我並不隨便。（16:08） 被告：我知道。（16:27） 被告：能跟妳一起並肩工作真的很開心。（16:40） 被告：我知道我不對，可是我真的不想失去妳這個朋友。（16:4        2） Ａ女：我知道，只是我這二天心情一定會受影響。（16:45） 被告：【語音通話1分28秒】（22:35） 二、108年7月11日星期四 被告：【語音通話8秒】（06:41） 被告：明天早上五點出門，晚安。（21:45） 被告：【語音通話10秒】（22:01） 被告：什麼樣的話語都代替不了我愧疚的心情，失眠了第二夜，        還是萬般抱歉的心。（22:12） Ａ女：我只是想不懂，你明明都知道我受過什麼樣的傷害，你為        什麼也要當使我受傷的加害者。（22:14） Ａ女：是我自己的問題嗎？平常太過於大喇喇。（22:15） 被告：一時的糊塗。（22:15） 被告：再多的解釋也是。（22:16） Ａ女：你一時的糊塗，是會造就我一輩子的傷你懂嗎？（22:16） Ａ女：我很信任你，你是知道的。（22:17） 被告：真的真的對不起。（22:17） Ａ女：過了就算了，我自己心理面的坎，還是得靠自己去面對跨        越。（22:18） 被告：你會討厭我嗎？（22:19） Ａ女：不想騙你，說真的，現在還沒辦法直視你的眼睛。（22:2        0） 被告：我知道妳對我的信任已經不見了。（22:21） Ａ女：但是平常你一直都對我很好，我也討厭不起來，總不可能        就你做錯一件事，就把你的好都遺忘。（22:21） 被告：我很愧疚不已。（22:22） Ａ女：就像被捅一刀，轉過身才發現，是自己多麼信任的一個          人。（22:23） 被告：怎麼會一時的意亂情迷踏錯步。（22:23） Ａ女：可能我太美。（22:24） Ａ女：【傳送圖案】（22:24） Ａ女：沒事了啦，只是需要時間去調適。（22:24） 被告：這時的我，真的好想去死，怎麼會做錯這樣的事。（22:2       4） Ａ女：多給我們自己一些時間，時間會沖淡一切。（22:25） 被告：跟妳工作的時候真的讓我覺得妳很有魅力。（22:26） Ａ女：就當你的人生一個教訓、一個難關，以後就不會在糊塗          了。（22:28） 被告：現在的妳當起了人生導師了？（22:29） Ａ女：誰都有做錯事的時候，總不能只原諒自己而不去原諒別人       ，況且你也真誠的道歉過了，我接受，只是需要時間來調       適。（22:30） Ａ女：我的坎過多，多道能出連續劇了。（22:30） 被告：我知道的只是一小部分嗎？（22:31） 被告：不要太誇張的連續劇。（22:31） Ａ女：多到數不清囉，所以才有老成的想法。（22:31） 被告：算是老成的？（22:32） Ａ女：沒有什麼過不去的，只有自己不放過自己。（22:32） Ａ女：平常的我跟私下的我，可以說是判若兩人。（22:33） 被告：或許我還有一段時間不會放過自己吧。（22:33） 被告：酒真的不是好東西。（22:34） Ａ女：我不會叫你遺忘，而是要深刻吸取教訓，當一輩子的警惕       。（22:34） 被告：會使人失去判斷能力。（22:34） Ａ女：如果今天你遇到的不是我。（22:34） Ａ女：而是別人。（22:34） Ａ女：你有想過小婷的感受嗎？（22:35） 被告：這杯酒，代價太大了。（22:35） Ａ女：鬧大，對付公堂，你的家庭會怎樣？（22:35） Ａ女：多想想女鵝、小婷，就會好了。（22:36） Ａ女：算借酒壯膽嗎？（22:36） Ａ女：可是看你在小吃部就不會這樣【圖案】【圖案】。（22:3       7） 被告：人生導師，藉機會虧我。（22:40） 被告：小吃部我都是被逼去的。（22:41） Ａ女：朋友就是要互相貶才會進步啊。（22:41） 被告：唉。（22:42） Ａ女：我說你在小吃部喝酒就沒有摸小姐啊？（22:42） Ａ女：【傳送圖案】（22:42） 被告：【傳送圖案】（22:42） Ａ女：就這樣結束唄！（22:43） 被告：妳現在還是在虧我。（22:43） Ａ女：早點休息，明早遲到阿姨又要屌人了。（22:43） 被告：小吃部的小姐都比妳漂亮。（22:44） Ａ女：我講話本來就很毒了啊。（22:44） Ａ女：當然，因為是他們的本錢啊。（22:44） Ａ女：我的本錢是舉石輪。（22:44） 被告：妳不漂亮啊。（22:45） 被告：明天拿一顆讓你舉看看。（22:45） Ａ女：明天試試看能舉多大手。（22:45） Ａ女：【傳送圖案】（22:45） 被告：記得妳今晚說的。（22:46） Ａ女：在幫我拍照，我要給我鵝子看，只會臭屁我說他的很大手       。（22:46） Ａ女：老娘也可以。（22:46） 被告：說真的。（22:46） Ａ女：記得拍快一點，不然會沒力。（22:47） Ａ女：【傳送圖案】（22:47） 被告：我不希望妳都抱那麼大把。（22:47） 被告：安全問題。（22:47） 被告：拜託妳。（22:47） Ａ女：我有聽下去，你沒看到我有變小手了咩。（22:47） 被告：我今晚如果又失眠了，明天就看著辦了。（22:48） Ａ女：我拿藥給你吃唄。（22:48） 被告：......。（22:48） Ａ女：我說真的，已經二天沒睡好了。（22:49） 被告：媽的，吃了睡過頭更慘。（22:48） Ａ女：我會叫你。（22:49） 被告：不要。（22:49） 被告：我今天早上4:30就出去外面晃了。（22:50） Ａ女：我吃二顆，隔天不是還是一樣彈起來。（22:50） Ａ女：所以才要你趕快吃要早點休息。（22:50） 被告：謝謝妳。（22:51） Ａ女：真的不會起不來。（22:51） Ａ女：又不是吞一整把的。（22:51） Ａ女：【傳送圖案】（22:51） 被告：肯原諒我的過錯。（22:51） Ａ女：過了就算了。（22:51） 被告：幹，要我當仙去。（22:51） Ａ女：原諒別人就是放過自己。（22:52） Ａ女：要吃不？（22:52） 被告：不。（22:52） Ａ女：那睡的著？（22:52） 被告：沒事。（22:52） Ａ女：不吃我要自己吃了。（22:53） 被告：反正已經反省了2夜了。（22:53） Ａ女：無三不成禮。（22:54） Ａ女：【傳送圖案】（22:54） 被告：可以再見到妳給我的笑容，就是最好的藥了。（22:54） Ａ女：放過自己，是我想對你說的話。（22:55） Ａ女：只是不是叫你遺忘，是放過自己而已。因為如果遺忘，下       次還會在犯。遇到要告你的，你花錢是小，小婷對你的信       任才是真正的重要。（22:57） 被告：妳是沒事都在看心靈小語逆？（22:58） Ａ女：是我自己的親身經歷。（22:58） Ａ女：【傳送圖案】（22:58） Ａ女：我喜歡看文章。（22:59） Ａ女：看文章也算是在開導我自己。（22:59） Ａ女：剛吃藥了，在ㄋㄡˊ了，先去睡了，晚安。你也先別想太       多，早點休息。（23:01） 被告：晚安。（23:01）